臺灣基隆地方法院刑事判決　　　　　　　　　　　　　　　九十一年度易字第六號
　　公　訴　人　臺灣基隆地方法院檢察署檢察官
　　被　　　告　甲○○
右列被告因違反毒品危害防制條例案件，經檢察官提起公訴（九十年度毒偵字第一七
一五號），本院判決如左：
    主      文
甲○○連續施用第二級毒品，累犯，處有期徒刑捌月。
被訴持有第一級毒品海洛因部分，免訴。
    事      實
一、甲○○前於民國八十六年間，因違反麻醉藥品管理條例、竊盜等案件，經法院分
    別判處有期徒刑四月、拘役五十五日確定，於八十七年九月二十日執行完畢；復
    因犯竊盜案件及違反槍砲彈藥刀械管制條例等案件，經法院分別判處有期徒刑五
    月、拘役五十日確定，於八十八年五月二十五日入監執行，甫於八十八年十一月
    十六日執行完畢。又因施用毒品案件，經二度觀察、勒戒後，均認無繼續施用毒
    品之傾向，由臺灣板橋地方法院檢察署及臺灣基隆地方法院檢察署檢察官分別於
    八十七年十二月三日、八十八年八月九日，以八十七年度偵緝字第一一三二號、
    八十八年度偵字第二三００號為不起訴處分確定；再於八十九年間，因分別施用
    第一級毒品海洛因、第二級毒品安非他命案件，經本院於九十年四月十二日判處
    有期徒刑八月、六月，應執行有期徒刑一年，於九十年五月二十一日確定，迄未
    執行；復於九十年九月間，因施用第一級毒品海洛因案件，經本院於九十一年十
    九月九日判處有期徒刑十月，於同年二月四日確定，迄未執行。詎甲○○猶不思
    悔改，復基於施用第二級毒品安非他命之概括犯意，自九十年九月上旬某日起，
    至九十年十一月二十七日夜間十時四十五分採尿回溯四日內之某時止，在基隆市
    ○○路○段六十九巷三十三號三樓其住處或其他不詳地點，以將安非他命置於玻
    璃管內加熱後再予吸食之方式，連續施用第二級毒品安非他命多次。嗣經警於九
    十年十一月二十七日夜間十時四十五分，在基隆市○○路五十五巷六號之樓梯間
    盤查查獲，並當埸扣得甲○○持有之第一級毒品海洛因殘渣袋乙只（海洛因因量
    微無法秤重；包裝重０．一九公克），始知上情。
二、案經基隆市警察局第一分局報請臺灣基隆地方法院檢察署檢察官偵查起訴。
    理      由
壹、有罪部分
一、訊之被告甲○○固不否認曾於九十年九月上旬，在其住處，施用第二級毒品安非
    他命多次之事實，惟矢口否認於同年十一月間有何施用毒品之犯行，辯稱：伊曾
    於九十年十一月間自行於私人診所戒除毒癮，期間亦曾因此而施打戒毒針劑，是
    以伊於九十年十一月二十七日所採集之尿液檢體始呈甲基安非他命陽性反應云云
    。經查：被告於九十年九月間所採集之尿液檢體，經本院送請法務部調查局複驗
    之結果，呈甲基安非他命陽性反應，有法務部調查局九十年十二月五日陸(一)字
    第九００七五六七四號檢驗通知書影本二紙附卷足佐；被告於九十年十一月二十
    七日所採集之尿液檢體，經基隆市警察局第一分局送請基隆市衛生局以酵素免疫
    分析法、薄層層析法檢驗之結果，呈甲基安非他命陽性反應，經本院送請法務部
    調查局分別以螢光偏極免疫分析法為初步篩檢，以氣相層析質譜儀分析法為確認
    檢驗之結果，亦呈甲基安非他命陽性反應，有基隆市衛生局基衛檢字第一三七七
    九號檢驗成績書、法務部調查局九十一年二月十五日調科壹字第０九一０００二
    九二九０號檢驗通知書正本各乙紙附卷足憑；參以第二級毒品安非他命經施用進
    入體內代謝後排出體外所需時間，百分之九十之施用劑量會在三至四日內由尿液
    排出，此有法務部調查局九十年四月十二日陸(一)字第九０一三三三三五號函影
    本乙紙附卷可按，是本院認被告於九十年十一月二十七日夜間十時四十五分許採
    尿前之四日內某時，確有施用第二級毒品安非他命之犯行無訛。被告雖以前情置
    辯，然以酵素免疫分析或薄層定性分析等方式為初步篩檢者，檢驗結果固有相當
    程度偽陽性之可能，惟以氣（液）相層析、質譜分析之儀器為交叉確認者，檢驗
    結果出現偽陽性之機率則極低，具有公信力，核足為對涉嫌人不利之認定；況若
    私人戒毒診所為戒毒病患所施之打之針劑含有甲基安非他之成份，則吸毒患者只
    須假戒毒之名即得以較少之代價於戒毒診所獲得相同於施用毒品之效果，又何須
    以高額代價向毒販購入毒品？本院因認被告前開辯詞，無非飾卸之詞，委無足採
    ，其自九十年九月上旬起，至同年十一月二十七日夜間十時四十五分許採尿前四
    日內之某時止，連續施用第二級毒品安非他命之犯行，堪予認定。又被告前因施
    用毒品案件，經觀察、勒戒後，認無繼續施用毒品之傾向，分別由臺灣板橋地方
    法院檢察署及基隆地方法院檢察署檢察官於八十七年十二月三日、八十八年八月
    九日，以八十七年度偵緝字第一一三二號、八十八年度偵字第二三００號為不起
    訴處分等情，亦有臺灣高等法院檢察署刑案紀錄簡覆表、臺灣高等法院被告全國
    前案紀錄表、上開不起訴處分書各乙件附卷足佐。本件事證明確，被告施用毒品
    三犯以上之犯行，洵堪認定。
二、查安非他命係毒品危害防制條例所定之第二級毒品，此為該條例第二條第二項第
    二款所明定。又犯毒品危害防制條例第十條施用毒品之罪者，檢察官應先將被告
    送勒戒處所觀察、勒戒，經觀察、勒戒後，無繼續施用毒品之傾向者，應由檢察
    官為不起訴處分，有繼續施用毒品之傾向者，由檢察官聲請法院裁定令入戒治處
    所施以強制戒治；依前開規定為不起訴處分後，五年內再犯施用毒品之罪，經觀
    察、勒戒後，認有繼續施用毒品之傾向或三犯以上者，不適用前開規定，但應由
    檢察官聲請法院裁定令入戒治處所施以強制戒治，毒品危害防制條例第二十條定
    有明文。本件被告前於八十七、八十八年間，因施用毒品案件，經二度觀察、勒
    戒後，認均無繼續施用毒品之傾向，分別由臺灣板橋地方法院檢察署及臺灣基隆
地方法院檢察署檢察官以八十七年度偵緝字第一一三二、八十八年度偵字第二三
    ００號為不起訴處分確定，其於五年以內因本案而三犯同一法條罪名，自應依法
    起訴判刑。核被告所為，係犯毒品危害防制條例第十條第二項之施用第二級毒品
    罪。被告持有第二級毒品安非他命之低度行為，應為施用第二級毒品安非他命之
    高度行為所吸收，不另論罪。被告先後多次施用第二級毒品之犯行，時間緊接，
    所犯為構成要件相同之罪名，顯係基於概括犯意反覆為之，為連續犯，應依刑法
    第五十六條之規定，論以一罪，並依法加重其刑。公訴人雖僅就被告於九十年十
    一月二十七日夜間十時四十五分採尿回溯四十八小時內施用第二級毒品之犯行提
    起公訴，然未經起訴之部分，與已經起訴並經認定為有罪之部分，有裁判上一罪
    之連續犯關係，已如前述，依審判不可分原則，本院自應併予審理。末查，被告
    前曾受如事實欄所載有期徒刑之執行，有臺灣高等法院檢察署刑案紀錄簡覆表及
    臺灣高等法院被告全國前案紀錄表各乙件在卷可按，其於有期徒刑執行完畢後，
    五年內再犯有期徒刑以上之罪，為累犯，應依法遞加重其刑。爰審酌被告犯罪之
    動機、吸食頻率、曾有施用毒品之前科仍不知悔改，一再犯下本案，惟犯罪後態
    度尚稱良好，且所犯之施用毒品犯行乃戕害自己身心健康，並未危及他人等一切
    情狀，量處如主文第一項所示之刑，以示懲儆。
貳、免訴部分
  一、公訴意旨另以：被告甲○○於九十年十一月二十七日夜間十時四十五分許，持
      有第一級毒品海洛因，因認被告涉犯毒品危害防制條例第十一條第一項之持有
      第一級毒品罪嫌云云。
  二、按同一案件曾經判決確定者，應諭知免訴之判決，刑事訴訟法第三百零二條第
      一款定有明文。蓋一事不再理為刑事訴訟法上之一大原則，對於同一被告之同
      一犯罪事實，國家之刑罰權僅能發動一次，不容許重複裁判，且無論實質上一
      罪或裁判上一罪均有其適用（最高法院五十五年度臺非字第一七六號、六十年
      度臺非字第七七號判例可資參照）。
  三、經查：被告自九十年九月時起，至同年十一月二十七日被查獲時止，持有第一
      級毒品海洛因之事實，迭據被告於本院調查審理時坦承不諱，且有法務部調查
      局陸(一)字第九０一八九九二五號鑑定通知書正本乙紙附卷及海洛因殘渣袋乙
      只扣案可佐，堪認被告於前揭時間，確有持有第一級毒品海品因之犯行無訛。
      惟被告前曾因施用第一級毒品海洛因之犯行，經本院於九十一年一月九日，以
      九十年度訴字第六四二號判處有期徒刑十月，於同年二月四日確定，有前開判
      決書正本乙件附卷可按，被告持有第一級毒品海洛因之低度行為，既已為被告
      施用第一級毒品海洛因之高度行為所吸收，公訴人就被告於前揭時間持有第一
      級毒品而為前案效力所及部分之犯行向本院復行提起公訴，揆諸前揭說明，自
      有未洽，爰依法為免訴判決之諭知。
  四、被告持有第一級毒品之犯行既經本院依法判決免訴，本院自無從就扣案之海洛
      因為沒收之宣告，此部分自應由公訴人依法另為妥適之處置，始為正辦，併予
      指明。
據上論斷，應依刑事訴訟法第二百九十九條第一項前段、第三百零二條第一款，毒品
危害防制條例第十條第二項，刑法第十一條前段、第五十六條、第四十七條，判決如
主文。
本案經檢察官吳佳齡到庭執行職務。
中      華      民      國      九十一      年      三      月   十五   日
                                臺灣基隆地方法院刑事第三庭
                                    審判長  法  官  陳志祥
                                            法  官  陳湘琳
                                  法  官  王慧惠
右正本證明與原本無異。
對於本件判決如有不服，應於收受送達後十日內，向本院提出上訴書狀，上訴於臺灣
高等法院，並按他造當事人之人數附具繕本。
                                            書記官  陳俊德
中      華      民      國      九十一      年      三      月  二十一  日
附錄論罪法條
毒品危害防制條例第十條第二項：
施用第二級毒品者，處三年以下有期徒刑。
